臺灣板橋地方法院刑事判決　　　　　　 96年度簡上字第627號
上　訴　人
即　被　告　己○○
　　　　　　辛○○
　　　　　　庚○○
上列上訴人即被告等因傷害案件，不服本院九十六年度簡字第三
０七八號中華民國九十六年五月十八日第一審刑事簡易判決（聲
請簡易判決處刑案號：九十六年度偵字第三五四三號），提起上
訴，本院判決如下：
    主  文
原判決關於庚○○、己○○及辛○○部分撤銷。
庚○○傷害人之身體，處拘役貳拾日，如易科罰金，以新臺幣壹
仟元折算壹日，減為拘役拾日，如易科罰金，以新臺幣壹仟元折
算壹日。
己○○、辛○○均無罪。
    事  實
一、己○○與辛○○夫妻二人與庚○○均為址設臺北縣土城市○○路○段一二六巷十五、十七號美麗宏國社區（下稱美麗宏
    國社區）之住戶，乙○○則為庚○○之同居人甲○○之友人
    ，緣甲○○、庚○○及乙○○與友人丙○○用餐後，欲返回
    上開住處時，而於民國九十五年十一月十一日晚間十時許，
    在上開社區中庭巧遇己○○、辛○○等人，甲○○（所涉傷
    害部分業經檢察官不起訴處分）則高喊己○○之名字，嗣己○○上前詢問所為何事之際，庚○○即基於傷害他人身體之
    犯意，徒手抓打己○○之臉部、胸部等部位，斯時乙○○與
    某真實姓名年籍不詳之成年男子共同基於傷害之犯意，以徒
    手毆打己○○之臉部，並將己○○壓制在地，致己○○受有
    頸部及胸部和左肩挫傷、頭部創傷併臉多處擦傷及胸多處擦
    傷等傷害；嗣後辛○○見己○○遭庚○○、乙○○及某不詳
    男子毆打，欲上前制止時，復遭庚○○基於前開傷害之犯意
    以手拉扯其頭髮致跌倒在地，且其眼鏡亦因此掉落損壞（所
    涉毀損罪部分未據告訴），二人並發生拉扯，致辛○○受有
    右手肘挫傷擦傷及右足挫傷之傷害；庚○○則受有前胸多處
    挫傷擦傷及腰扭傷等傷害。
二、案經己○○、辛○○、庚○○分別訴由臺北縣政府警察局土
    城分局報請臺灣板橋地方法院檢察署偵查後聲請簡易判決處
    刑。
    理  由
壹、有罪部分（即被告庚○○部分）：
一、程序方面
　　按被告以外之人於審判外之言詞或書面陳述，除法律有規定
    者外，不得作為證據；被告以外之人於偵查中向檢察官所為
    之陳述，除顯有不可信之情況者外，得為證據；除第一百五
    十九條之一、第一百五十九條之二、第一百五十九條三之情
    形外，下列文書亦得為證據：除顯有不可信之情況外，從事
    業務之人於業務上或通常業務過程所須製作之紀錄文書、證
    明文書，刑事訴訟法第一百五十九條第一項、第一百五十九
    條之一第二項分別定有明文。茲敘述如下：
（一）同案被告己○○、辛○○、庚○○於警詢時之供述，敘及
      個人之犯罪情節之部分，為被告本人之陳述，無傳聞法則
      之適用，具有證據能力；敘及其他共同被告之部分，則屬
    　本件被告以外之人於審判外之陳述，並無刑事訴訟法第一
      百五十九條之一至第一百五十九條之五之例外情形，乃無
      證據能力，不得為本件之證據。
（二）證人高珍診於警詢時之供述，屬本件被告以外之人於審判
      外之陳述，並無刑事訴訟法第一百五十九條之一至第一百
      五十九條之五之例外情形，乃無證據能力，不得為本件之
      證據。
（三）證人黃約伯、甲○○、戊○○、丙○○、丁○○、壬○○
      及同案被告己○○、辛○○、庚○○以證人身分於偵查中
      檢察官訊問時所為之言詞陳述，雖屬被告以外之人於審判
      外之言詞陳述，惟檢察官於偵訊前已踐行具結程序，此觀
      偵訊筆錄所載及所附證人結文甚明，合於法定要件，而上
      開證人係成年人，有完足之觀察、記憶及陳述能力，檢察
      官亦無任何違法取供情事，其所為之證述顯係出於自由意
      志，可信性極高，復查無「顯有不可信之情況」，依刑事
      訴訟法第一百五十九條之一第二項規定，為傳聞證據之例
      外，有證據能力。
（四）亞東紀念醫院出具被害人己○○、辛○○、庚○○之診斷
      證明書（見臺灣板橋地方法院檢察署偵查卷第十頁、第十
      七頁、第三十五頁）雖屬被告以外之人於審判外之書面陳
      述，惟上開診斷證明書係醫師於例行業務中，機械性陳述
      其判斷意見，記載於診斷證明書，又查無顯不可信之情況
      ，是上開文書之性質為從事業務之人在業務上製作之文書
      ，依刑事訴訟法第一百五十九條之四第二款規定，自有證
      據能力。
二、實體方面
（一）訊據上訴人即被告庚○○矢口否認有何傷害犯行，並辯稱
      ：因甲○○遭被告己○○與黃約伯二人推倒，伊於是向被
      告己○○理論，被告己○○因此不悅而與被告辛○○二人
      聯手抓打伊，伊只用手去擋，伊身為一女子，如何徒手抓
      打被告己○○與辛○○二人，此外證人丁○○、壬○○均
      不在第一時間目睹本案發生之經過，而戊○○亦為黃約伯
      之妻，故渠等所為之陳述非屬實在云云。經查：
　　1.前揭犯罪事實，業據告訴人己○○於偵查中指稱：「九十
      五年十一月十一日晚上十時許，地點在土城市○○路○段
      一二六巷十七號、十九號前中庭道路上，當時住戶開完住
      戶大會後，我、我太太蔡、被告黃、高珍診及其他住戶要
      回家時，聽到甲○○高喊『黃約伯』，黃聽到後就趕快跑
      ，之後李又喊『己○○』，我回答『什麼事』並往前走，
      就被庚○○衝上前打我胸部、抓我衣服，之後乙○○跟另
      一名不詳男子用拳頭打我的頭、胸部、臉上、背部、腰部
      ，並把我壓倒在地，那時我太太已經回家了，她在樓上看
      到我被打就趕快下樓，下來後高喊『己○○』，就被庚○○打了，並抓扯她的頭髮，另將他過肩摔在地上，造成辛○○受傷，眼鏡也掉在地上損壞。」等語；告訴人辛○○
      於偵查中指稱：「九十五年十一月十一日晚上十時許，地
      點在社區中庭，當時剛開完住戶大會，我跟我先生、一些
      住戶走回家，我走比較快，走在前面，當我要進去十五號
      大門時，我聽到甲○○喊『黃約伯』好幾聲，之後我又聽
      到李喊『己○○』好幾聲，我覺得情形不對，就跑出來看
      發生何事，我一出來看到我先生被打倒在地上，有二個男
      的、一個女的在毆打己○○，我就喊『己○○』，結果庚○○聽到後就轉過來，有三個人擋在我前面，中間是庚○○，並一直罵我，並用手抓我的頭髮在原地轉圈並把摔到
      地上，我爬起來後庚○○又要打我，有一個人拉住庚○○
      ，我就趕快跑走。」等語綦詳，並有亞東紀念醫院九十五
      年十一月十一日診字第０九五００四七七二七號、第00
      00000000號診斷證明書二紙暨案發後所拍攝照片
      共十幀附卷可稽。再觀諸卷附上開診斷證明書所記載己○○受有頸部及胸部和左肩挫傷、頭部創傷併臉多處擦傷、
      胸多處擦傷等傷害；辛○○受有右手肘挫傷擦傷、右足挫
      傷等傷害，核與告訴人己○○、辛○○指稱被告庚○○抓
      打渠等身體受傷之部位大致相符，並參酌被告庚○○於九
      十六年七月三十一日提出刑事答辯狀內敘明甲○○與己○○因社區滲水修繕問題，二人遂發生爭執等情以觀，被告
      庚○○既與甲○○間具有同居男女朋友之關係，其為挺身
      維護甲○○之權益進而毆傷己○○，與常理不相違悖。
　　2.又被告庚○○雖猶執前詞置辯，惟依證人丁○○於本院審
  　　理時具結證稱：「（問：當天你有無看到己○○、乙○○
    　、辛○○、庚○○發生衝突？）有，我剛好有目擊到。」
      、「（問：你站在何處？）他們的斜右側，距離不到五公
      尺，大約五公尺左右。」、「（問：請陳述當時的情況？
      ）只能陳述大概過程，我記憶沒有那麼好。當初甲○○他
      們從社區左側回來，他們有喝酒，我們社區開住戶大會結
      束，我沒有參加開會，我剛好走出社區，我們一群人回來
      ，聽到甲○○喊說己○○你給我過來，己○○就走過來說
      我是己○○，怎麼樣，庚○○就衝出來說你為何打我丈夫
      ，就往己○○臉上打，之後，我們社區有人在喊說這麼多
      人在這裡，怎麼可以打人，庚○○就跑到我面前瞪我，我
      覺得有點錯愕，張太太（即辛○○）說那麼多人，怎麼可
      以打人，庚○○抓辛○○頭髮，把辛○○壓到地上，己○○、辛○○完全沒有還手。」、「（問：乙○○有無和己○○發生扭打？）我有看到他衝出來，庚○○衝過來時，
      他也衝出來，但乙○○不是我們社區的人，但我精神有點
      不濟，我沒有看到他們是否有打起來。」、「（問：有無
      看到庚○○跌倒或受傷？）沒有。」、「（問：庚○○如
      何把辛○○壓在地上？）庚○○拉辛○○的頭髮往自己身
      上拉，好像還有用拳頭打，但不太記得，辛○○的眼鏡掉
      在地上，之後辛○○就跌倒在地上，之後好像還有打她，
      辛○○嚇壞了，怎麼反抗，她都沒有反抗，沒有還手的餘
      地。」、「（問：為何辛○○沒有還手的餘地？）氣勢不
      同，我有點想上去，但我怕變成打群架。」等語；證人壬○○亦於本院審理時具結證稱：「（問：案發當時你有無
      在現場看到？）有，我們剛好開住戶大會完，在那邊聊天
      。」、「（問：案發經過情形？）我們在聊天時，看到甲○○從社區外面回來，他喝的很醉，因為他講話的聲音就
      像是喝很醉的樣子，他大聲說己○○你過來，喊了二、三
      聲，己○○就過去，結果就聽到打架的聲音，看到一個女
      的在打己○○，但是己○○沒有還手，己○○是背對著我
      們，那個女的往己○○身上打，己○○沒有還手一直退後
      ，其中有人說怎麼可以這樣打人，那個女的過來嗆丁○○
      說關你什麼事情，後來一個不知名的男生過來，往己○○
      頭上揮拳，後來我就跑回家打電話報警，後來的事情我就
      不知道。」、「（問：之前是否認識被告己○○、被告辛○○、被告庚○○、甲○○？）我只有在社區看過甲○○
      ，我不認識他。我認識己○○夫妻。我沒有在社區看過庚○○。」、「（問：你說有一個女子打己○○，己○○有
      無還手？）沒有，他只有一直後退。」、「（問：有無看
      到己○○、庚○○拉扯，並抓傷庚○○的胸部？）沒有，
      我只有看到己○○被一個女子打，後來又被一個男的打。
      」等語；證人戊○○於本院審理時具結證稱：「（問：案
      發當時你有無在現場？）有。黃約伯是我先生，我先生是
      主委，我們開完住戶大會之後，我們要回家，正好走到案
      發現場，我看到我家樓下大門的地方看到甲○○走進來，
      他左右兩邊有人攙扶他，他看到我先生，就說黃約伯、黃
      約伯你給我過來，他喊的很大聲，我和我先生就不敢動，
      站在那邊，我們兩個人就走到住戶中間，但他還在叫，因
      為他喊很大聲，我和我先生就很害怕，因之前甲○○有捏
      造事實毀謗我先生，我們看到他這樣子後，就走到人群中
      間，乙○○就走過來，住戶叫我們趕快跑，我們就跑到Ａ
      區，我因身體不適跑不動，我叫我先生去廣福派出所報案
      ，我先生平安離開之後，我就轉過來，我看到庚○○、乙○○還有另一位先生，庚○○就對著己○○又抓臉又打，
      另二個人架著己○○，也加進去打，庚○○就和另一個男
      的走出去，庚○○抓著辛○○頭髮打，辛○○完全處於被
      打的狀況，這時只剩下來乙○○己○○，那時我很緊張、
      害怕，己○○只是我的鄰居，我覺得己○○再被打下去會
      出事，我就走過去拉己○○，叫他趕快跑，己○○那時候
      被嚇住，完全無法還手，乙○○那時候很兇悍，如果己○○再被打下去就會被打死，我想如果不救己○○我會很後
      悔，我拉己○○趕快跑，但因為我身體不適，坐在Ａ區警
      衛室裡面的椅子，乙○○就跑進來對我破口大罵，罵得很
      難聽，後來乙○○走，後來我看到乙○○被警察帶走。後
      來乙○○又跑到我家想要踢我家的大門，但他找錯樓層跑
      到三樓。我和我先生和乙○○根本都不認識。後來我們就
      去警察局製作筆錄，己○○、乙○○、庚○○他們根本互
      不認識。」等語，可知上開證人丁○○、壬○○、戊○○
      均證述渠等於九十五年十一月十一日晚間見甲○○一行人
      返還社區，斯時甲○○已有茫然酩酊之醉態，並大聲喊叫
      己○○之姓名，嗣後己○○過去，庚○○隨即抓打己○○
      之臉部，並拉扯辛○○的頭髮，使其跌倒在地等情節互核
      一致，且參酌被告庚○○於偵查中亦自承：當天伊跟甲○○、乙○○及另二位朋友返回住處前，伊聽到伊先生叫黃
      約伯、己○○的名字等語，及證人即陪同甲○○返家之友
      人丙○○於偵查中亦具結證稱案發當晚甲○○有喝酒等語
      ，則證人丁○○、壬○○、戊○○所證述案發當晚甲○○
      返回社區之醉態，及甲○○如何在社區中庭內大聲喊叫等
      情，均與被告庚○○之供述與證人丙○○之證述相符，依
      此，證人丁○○、壬○○自案發初始，乃至被告庚○○為
      何出手均有所見聞，是被告庚○○辯稱證人丁○○、壬○○非於第一時間在場目睹本案之經過云云，顯屬事後圖卸
      推托之詞，要無足採。至於證人甲○○於本院審理時具結
      證稱：乙○○和己○○互毆，辛○○和庚○○互相拉扯等
      語，及證人乙○○於本院審理時具結證稱：他們夫妻就一
      起動手把甲○○太太圍住，用拉扯也有推等語，可知證人
      甲○○、乙○○所證述關於本案被告庚○○如何與告訴人
      己○○、辛○○互相毆打乙事，顯非一致，且渠等二人與
      被告之關係密切，非無可能為迴護被告而為左袒之詞，實
      難據以作為不利被告之證述。本件事證明確，被告庚○○
      之犯行堪以認定，應依法論科。
（二）核被告庚○○所為，係犯刑法第二百七十七條第一項之傷
      害罪。原判決以被告庚○○罪證明確，援引刑事訴訟法第
      四百四十九條第一項前段、第三項、第四百五十四條第二
      項、刑法第二百七十七條第一項、第四十一條第一項前段
      ，刑法施行法第一條之一第一項、第二項前段之規定，就
      被告庚○○量處拘役二十日，並諭知易科罰金之折算標準
      ，此部分之認事用法，固非無見；然查，中華民國九十六
      年罪犯減刑條例於九十六年六月十五日經立法院三讀通過
      ，並於九十六年七月十六日施行，被告上開犯罪時間在九
      十六年四月二十四日以前，復無中華民國九十六年罪犯減
      刑條例所列不予減刑之情形，合於減刑條件，原審未及審
      酌，未就被告所宣告之刑，於裁判時減其宣告刑，自有未
      洽。被告上訴否認本件犯罪，雖無理由，惟原審判決既有
      上開可議之處，仍應由本院合議庭予以撤銷改判。爰審酌
      被告庚○○之素行、生活狀況、智識程度、犯罪之動機係
      起因於社區大樓滲水工程費用所生糾紛、被告徒手毆打以
      為犯罪之手段、告訴人所受傷害情形、尚未與告訴人達成
      和解及犯罪後態度等一切情狀，量處如主文所示之刑，並
      諭知易科罰金之折算標準，並依中華民國九十六年罪犯減
      刑條例第二條第一項第三款之規定，減其刑期二分之一，
      並諭知易科罰金之折算標準，以示懲儆。
貳、無罪部分（即被告己○○、辛○○部分）：
一、聲請簡易判決處刑意旨另略以：被告己○○與辛○○夫妻二
    人與庚○○均為美麗宏國社區之住戶，乙○○則為庚○○同
    居人甲○○之友人，緣甲○○、庚○○及乙○○與友人丙○○用餐後，欲返回上開住處時，而於九十五年十一月十一日
    晚間十時許，在上開社區中庭巧遇己○○、辛○○等人，甲○○則高喊己○○之名字，嗣己○○上前詢問所為何事之際
    ，庚○○隨即徒手抓打己○○之臉部、胸部等部位，而己○○因不滿無故遭庚○○毆打，復基於傷害之犯意，徒手與庚○○發生拉扯，並用手抓打庚○○之胸部；嗣乙○○見己○○與庚○○發生拉扯之際，即與某真實姓名年籍不詳之成年
    男子共同毆打己○○，並將己○○壓制在地；而辛○○見己○○遭庚○○、乙○○及某不詳男子毆打，欲上前制止時，
    復遭庚○○拉扯頭髮致跌倒在地，於起身後，另基於傷害他
    人身體之犯意，徒手與庚○○發生拉扯，致庚○○則受有前
    胸多處挫傷擦傷及腰扭傷等傷害，因認被告己○○、辛○○
    涉犯刑法第二百七十七條第一項之傷害罪嫌云云。
二、按犯罪事實應依證據認定之，無證據不得推定其犯罪事實；
    又不能證明被告犯罪者，應諭知無罪之判決，刑事訴訟法第
    一百五十四條及第三百零一條第一項，分別定有明文。再按
    告訴人之告訴，係以使被告受刑事訴追為目的，是其陳述是
    否與事實相符，仍應調查其他證據以資審認；又按正當防衛
    必須對於現在不法之侵害始得為之，侵害業已過去，即無正
    當防衛可言，至彼此互毆，又必以一方初無傷人之行為，因
    排除對方不法之侵害而加以還擊，始得以正當防衛論。故侵
    害已過去後之報復行為，與無從分別何方為不法侵害之互毆
    行為，均不得主張防衛權，最高法院著有三十年上字第一０
    四０號、五十二年臺上字第一三００號判例可資參照。
三、聲請人認被告己○○、辛○○涉犯傷害罪嫌，無非係以：告
    訴人庚○○之指訴、同案被告乙○○於偵查中之供述、亞東
    紀念醫院診斷證明書一紙，執為論據。訊據被告己○○、辛○○堅決否認有何傷害犯行，並均辯稱：伊沒有和庚○○互
    毆，也沒有還手，伊是被害人等語。本件告訴人庚○○雖於
    上開時、地受有前胸多處挫傷擦傷及腰扭傷之傷害等情，且
    有亞東紀念醫院所出具之診斷證明書一紙在卷可稽。惟本件
    首應探究者，厥係告訴人庚○○所受之傷害是否係由被告己○○、辛○○所為？
四、經查：
（一）告訴人庚○○於偵查中指稱：當天伊跟甲○○、乙○○及
      二名朋友返回住處前，伊聽到伊先生叫黃約伯、己○○的
      名字，伊先生甲○○就走過去，接著伊看到甲○○被他們
      二人推倒，伊就走過去問張、黃為何要推倒伊老公，黃沒
      回答就先離去，而己○○說不然你要怎樣，並用手抓伊胸
      前，伊就還手與張拉扯，之後乙○○先扶伊先生到旁邊，
      並看到伊與己○○拉扯，就走過來，此時己○○就放手，
      之後己○○太太過來拉伊衣服、胸前，所以伊跟辛○○發
      生拉扯，拉扯過程中辛○○摔倒，伊就把手放開了等語，
      然依證人黃約伯於偵查中具結證稱：伊沒有於九十五年十
      一月十一日晚上十時許在社區中庭前毆打甲○○，當天開
      完會有一群住戶在中庭聊天，伊跟伊太太戊○○要過去聊
      天，突然聽到甲○○喊「黃約伯，你出來」，其他住戶叫
      伊趕快回去，但是甲○○擋在伊住處門口，所以伊馬上離
      開現場，沒毆打甲○○等語，可見告訴人所供稱案發當時
      伊看見黃約伯在場推倒甲○○乙節，與證人黃約伯於偵查
      中之證述，有所未合，再參以證人丙○○於本院審理時具
      結證稱：伊是甲○○的同學，當日與他一起吃飯，吃完飯
      之後，伊要去他家坐一下，進了社區之後，就看到甲○○
      叫他們鄰居的名字，但伊沒有聽清楚是什麼名字，甲○○
      叫了好幾聲，甲○○邊走邊叫，伊就看到一個人衝過來，
      沒有多久，甲○○就倒在地上等語，且證人丙○○與告訴
      人之同居人即甲○○間既有情誼，而證人丙○○與告訴人
      亦無任何恩怨仇隙既無怨隙，斷無甘冒偽證罪名而行捏造
      、構陷他人之必要，由此可知證人丙○○所為之證述與證
      人黃約伯之上開證述，較符真實，職是，告訴人庚○○所
      指述本案發生之經過情形，尚難足採。
（二）次者，依證人壬○○於偵查中具結證稱：「（問：為何當
      日社區會打架？）當晚社區西區開住戶大會，結束後我跟
      其他住戶在中庭聊天，好像甲○○喝醉酒，高喊黃約伯、
      己○○的名字，之後聽到打架的聲音，我轉過去看，看到
      己○○跟一名女子從中庭打到我們聊天的地方，我看到該
      女子用手抓己○○，張都沒有還手，一直退到我跟鄰居聊
      天的地方，後來有一名男子衝上來打了己○○頭部一拳，
      之後我跟證人丁○○說我們回家，後來情形我就不知道了
      。」、「（問：當時己○○與該女子有無動手拉扯？）我
      看到是己○○背面，我看到己○○一直退後。」等語，及
      證人丁○○於偵查中具結證稱：「（問：當日己○○有無
      被一名男子毆打？）我看到張被一名女子打，張被打後有
      二名男子衝過來，但該二名男子有無毆打張，我印象不是
      很清楚。」、「（問：當日張有無跟該女子拉扯？）就我
      看到的過程中，他們沒有拉扯，但是否有在其他地方有拉
      扯，我不清楚。」、「（問：該女子毆打張那個部位？）
      臉部。」、「（問：該女子毆打張的太太何部位？）拉頭
      髮並使張的太太跌倒在地，有無打背我不確定。」、「（
      問：己○○太太被該女子抓頭髮時，有無跟該女子拉扯？
      ）印象中沒有，因張太太被拉頭髮後就倒地了。」等語，
      可見己○○當時被庚○○抓打臉部時並無任何之反擊動作
      ，況且，衡諸常情，告訴人庚○○係身高一百五十公分之
      弱女子，而被告己○○係身高一百七十六公分之高大男人
      ，二人之體格差異甚大，倘告訴人庚○○果真遭受被告己○○出手毆打，則告訴人之傷勢豈僅有前胸及腰部二處之
      輕微傷害，而無其他更加嚴重之傷勢？
（三）再就被告辛○○與告訴人庚○○間之拉扯行為而論，依被
      告辛○○於偵查中陳稱：伊一出來看到伊先生被打倒在地
      上，有二個男的、一個女的在毆打己○○，伊就喊『己○○』，結果庚○○聽到後就轉過來，有三個人擋在伊前面
      ，中間是庚○○，並一直罵伊，並用手抓伊的頭髮在原地
      轉圈並把伊摔到地上等語，並據證人丁○○、壬○○於本
      院審理時之上開證述，可知告訴人庚○○確有先出手拉扯
      被告辛○○之頭髮，使被告辛○○摔倒在地等情，且告訴
      人庚○○於偵查中亦陳稱：伊跟辛○○發生拉扯等語，衡
      情一般人受他人強力拉扯頭髮必立即產生反抗之舉動，並
      參酌卷附告訴人就診時照片呈現集中於手臂及胸部等多處
      指紋明顯之長條拉扯抓傷瘀痕，顯見此傷勢係由被告辛○○為掙脫告訴人拉扯其頭髮所為之抵擋行為所致無訛，職
      是之故，本件次應審究者為被告辛○○所實施之排除侵害
      手段，是否屬防衛所必要，且其所實施之防衛行為是否過
      當。綜觀本案發生之事實經過，被告辛○○因見其先生被
      打倒在地，則高喊『己○○』，而其案發初始並無就任何
      特定對象有傷害之故意在先，嗣遭受告訴人庚○○拉扯其
      頭髮之不法侵害後，為圖掙脫告訴人之壓制，方始出手扒
      抓告訴人之手臂及胸部，自屬正當且必要之行為。再斟酌
      被告辛○○所用之強制力程度非重、告訴人庚○○所受傷
      害尚輕、告訴人庚○○之不法侵害行為之方式等因素，堪
      認被告所為之防衛行為，尚未逾必要之程度。是本件被告
      辛○○雖有以徒手扒抓之行為，然應認係對於現在不法的
      侵害，出於防衛自己權利的行為，依前揭判例意旨，自屬
      不罰。
四、綜上所述，本案依卷存事證，均不足採為不利於被告己○○
    之認定已如前述，又被告辛○○雖有扒抓庚○○之行為，然
    其既然初無傷人之行為，乃係對於庚○○現時之不法侵害，
    為防衛自己及他人之權利而出於不得已且符合相當性之手段
    ，其所為顯屬正當防衛且未過當，依刑法第二十三條規定，
    自應為無罪之諭知。此外復查無其他積極證據足資證明被告
    己○○、辛○○基於傷害故意而傷害告訴人庚○○成傷之犯
    行，原審疏未詳查，遽為被告己○○、辛○○有罪之判決，
    容有未洽。本件被告己○○、辛○○上訴意旨亦執此指摘原
    判決不當，為有理由，自應由本院將原判決關於被告己○○
    、辛○○部分撤銷改判，另為被告己○○、辛○○無罪之諭
    知。
據上論斷，應依刑事訴訟法第四百五十二條、第四百五十五條之
一第一項、第三項、第三百六十九條第一項前段、第三百六十四
條、第三百零一條第一項前段，刑法第二百七十七條第一項、第
四十一條第一項前段，刑法施行法第一條之一第一項，第二條前
段，中華民國九十六年罪犯減刑條例第二條第一項第三款、第七
條，判決如主文。
本案經檢察官藍海凝到庭執行職務。
中　　華　　民　　國　　96　　年　　11　　月　　8 　　日
                  刑事第七庭  審判長法　官  胡堅勤
                                    法  官  李君豪
                                    法  官  吳佳穎
上列正本證明與原本無異。
被告己○○、辛○○傷害罪部分，如不服本判決，得於收受判決
後10日內敘明理由，向本院提出上訴狀。
                                    書記官  梁宜庭
中　　華　　民　　國　　96　　年　　11　　月　　8 　　日
